# 关于母公司增持子公司股票的投资该如何核算？急求大侠指教

提问人：maofuguo123 时间：2012-03-08 09:31:14
集团公司A，拥有一家上市公司B（A+H股，母公司直接控股约52%）， 2010 年度，B公司对集团A的境外子公司C及集团范围外的其他几个公司定向增发了H股（总发行额占B公司股本的比例约为20%以下），集团公司A的合并报表需将自身所持B公司长投及境外子公司C所持B公司的H股在集团合并层面予以抵消。 2011 年度，境外子公司在二级市场再次增持了B公司的H股股票。境外子公司C投资B公司的H股，均为集团公司A在引导。 请教各位大侠： 1 、境外子公司对B公司的H股投资，可否计入可供出售金融资产并按公允价值计量； 2 、如果出于集团公司对B上市公司的战略投资角度，对B公司的投资是为了更稳固的控股， 2010 年度对于C公司所持定向增发的H股是采用成本核算，那 2011 年度在二级市场增持的H股股票，该采用何种方式来核算，如果还是采用成本法的话，投资成本是否可直接按二级市场购买价格直接确认，同时在合并层面对于溢价部分可直接调整合并层面的资本公积？

回答人：chenyiwei
赞同nikankan。境外子公司个别报表层面，因为对该H股公司无控制、共同控制或重大影响，故持股应作为金融资产核算，以公允价值进行后续计量；在合并报表层面，应达到的处理效果是将增持子公司股权作为购买少数股权处理，增持成本与对应享有的B公司净资产份额之间的差额调整合并报表层面的资本公积。

回答人：chenyiwei
回复 hfag 的帖子
1 、根据重要性原则确定能否接受以被投资上市公司的半年报数据来模拟实际增持日（ 8 月）的净资产状况。如果增持股权比例不大，且母公司本身规模较大，则预计该差异对合并报表整体产生重大影响的可能性较小。
2 、合并报表层面调整资本公积的金额（假设以 6 月末数据模拟增持日净资产状况）＝ 700 万元－ 13540 万元 3%=700-406.2=293.8 万元。期末合并报表少数股东权益＝ 14650 万元67%=9815.50万元。 2010 年度少数股东损益＝1000*70%+(2000-1000)*67%=1370万元。

提问人：maofuguo123 时间：2012-03-15 11:23:22
个人也赞同两位大侠的观点。 另外，今年股市行情不是很好，国有控股上市公司的母公司有个共同的动作就是纷纷通过二级市场增持下属子公司股票来稳定行情，估计今年的财务决算会突出这个共性问题。就是不知道国资委会怎么看待这个事情。

回答人：chenyiwei
确实，今年决算中这个问题已经遇到过好几次了。

提问人：maofuguo123 时间：2012-03-15 13:38:33
唉，头疼，去年国资委决算复核给企业下发的最终意见就是让其转入长期股权投资核算，而企业今年又在二级市场购买，我们审计机构还是坚持国资委决算复核反馈的意见，计入长投核算。好在对集团合并并无重大影响，但对于单体报表来讲，几十个亿的公允价值变动啊。不知陈版那边是怎么处理的？

回答人：chenyiwei
子公司个别报表层面，因为对上市公司无控制、共同控制或者重大影响，所以按金融资产核算。集团合并报表层面先统一调整到长期股权投资，再合并。但也有不少客户不认同，很费口舌。

提问人：hfag 时间：2012-07-02 11:45:46
回复 chenyiwei 的帖子
陈版主！这个问题我错的原因是不是因
少数股东权益是一个时点数，所以可以按比例计算；而少数股东收益是一个时期数，当本期少数股东持股比例变化时，少数股东收益在本期发生变化，所以不能按比例计算？

回答人：chenyiwei
是这样。

提问人：hfag 时间：2012-07-02 21:18:35
在企业会计准则解释 2 中规定，母公司编制合并报表时，因购买少数股权新取得的长期股权投资与按照新增持股比例计算应享有子公司自购买日（或合并日）开始持续计算的净资产份额之间的差额，应当调整所有者权益（资本公积），资本公积不足冲减的，调整留存收益。上述规定仅适用于本规定发布之后发生的购买子公司少数股权交易，之前已经发生的购买子公司少数股权交易未按照上述原则处理的，不予追溯调整。 那我们有个项目在企业会计准则解释 2 发布前是计入商誉中，之后根据该规定没有进行追溯调整，但是截止到 2011 年的季报，还是计入商誉，这样处理是否合理，即使不追溯调整，之后的报表调整应该也是可以的，我是这样理解，陈版有何意见?

回答人：chenyiwei
在不追溯调整的情况下，按照以前的会计处理规定确认的购买少数股权环节的商誉，应当继续保留，并在每期定期进行减值测试。除非金额不重大，否则不应采用将其直接转销冲减资本公积的做法。

提问人：hfag 时间：2012-07-02 23:08:30
我是这样理解不知您是否认可？ 因这并不是 2011 年的交易，所以不能对 2011 年的报表进行调整， 仍放在商誉不予处理，等处置该股权在转销。

回答人：chenyiwei
可以这样理解。但只能到丧失控制权时才能转销该商誉。另外商誉存续期间应定期进行减值测试。

提问人：呼叫帮助 时间：2018-04-15 17:23:37
A公司为母公司，B公司为A公司非全资上市子公司，A公司在不丧失控制权的情况下，在二级市场上多次买卖B公司股票；问题： 1 ：
权益性交易中，不丧失控制权二级市场处置股权，税费是否需要按照权益原则。 即：合并上按照权益交易原则处理，调整资本公积，但是所涉及处置股票，投资收益缴纳的所得税和营业税是否调整到合并的资本公积中。 2 ：不丧失控制权情况下，母公司本期有处置少数股权，之后再购买少数股权，但处置和购买比率不同，年末编制合并报表，年末持股比率如何计算。少数股权和归属母公司如何更准确确定？ 项目经理的回复 1 、税费不能按权益性交易处理，从合并层面看，税费的发生影响了资产、负债的金额，与收购少数股权不影响合并层面的资产、负债性质不一样，所以应该不能调整资本公积。 2 、建议考虑重要性原则，为简化可以按年末与年初的的持股比率变动计算收购/处置子公司部分股权（不丧失控制权）影响资本公积的金额。 陈版，回复正确吗？

回答人：chenyiwei
1 、此问题目前无定论，但我个人建议在一定程度上将税费调整到资本公积，但不是全部。 2 、可以根据重要性原则简化处理，前提是符合重要性原则。